【裁判字號】    95,訴,2851
【裁判日期】    951106
【裁判案由】    強盜等
【裁判全文】
臺灣高雄地方法院刑事判決              95年度訴字第2851號
    公  訴  人  臺灣高雄地方法院檢察署檢察官
    被      告  己○○
                        （現羈押於台灣高雄看守所）
                壬○○
                        （現羈押於台灣高雄看守所）
   指定（義務）
   辯  護  人   吳保仁律師
上列被告等因強盜案件，經檢察官提起公訴（95年度偵字第1437
0 、14950、16920、20010 號），及移送併辦（台灣高雄地方法
院檢察署95年度偵字第23026 號）本院判決如下：
    主  文
己○○、壬○○共同連續犯搶奪罪，己○○處有期徒刑年陸月
，壬○○，累犯，處有期徒刑肆年。
壬○○被訴準強盜罪部分無罪。
    事  實
一、壬○○前因詐欺等案件，經本院90年度易字第2352號判決處
    有期徒刑1 年，經台灣高等法院高雄分院90年度上易字第14
    99號判決上訴駁回確定，甫於民國91年11月25日縮短刑期執
    畢。
二、詎壬○○不知悔改，基於意圖為自己不法所有之概括犯意，
    於附表一編號1 所示之時間、地點、方式，搶奪附表一編號
    （一）所示乙○○○之財物。復與己○○共同基於意圖為自
    己不法所有之概括犯意聯絡，先於如附表一編號（二）所示
    之時間、地點及方法，搶奪寅○○所有如附表一編號（二）
    所示之財物。壬○○另基於意圖為自己不法所有之犯意，於
    附表一編號（三）所示之時間、地點及方法，竊取酉○○所
    有之車牌號碼為PDY －159 號機車，得手後供做搶奪犯行之
    工具使用。己○○、壬○○承前共同搶奪之概括犯意，再於
    附表一編號（四）至（十四）所示之時間、地點及方法，分
    別搶奪子○○、丑○○○、癸○○、甲○○○、庚○○、戌
    ○○、未○○、辰○○、丙○○（起訴書誤繕為「榆」）、
    卯○○、戊○○○所有之如附表一編號（四）至（十四）所
    示之財物；上述搶奪而來之物，則分由壬○○或己○○持往
    高雄縣、市之銀樓變賣。壬○○另承前搶奪之概括犯意與姓
    名不詳綽號「野狼」之成年男子，共同基於為意圖自己不法
    所有之犯意聯絡，於附表一編號（十五）所示之時間、地點
    及方法，搶奪巳○○所有之如附表一編號（十五）所示之財
    物，得手後並持往銀樓變賣。己○○因與壬○○為附表一編
    號（十四）搶奪犯行時，因戊○○○旋即呼救並上前阻擋壬○○離去，而與壬○○發生肢體拉扯，戊○○○之子林禛全
    伺機拉倒己○○所騎乘之機車，壬○○趁隙逃逸，己○○則
    因人車倒地而不及逃逸，嗣為警逮捕解送台灣高雄地方法院
    檢察署訊問、聲請羈押，而於95年5 月29日（起訴書誤繕為
    95年6 月23日）羈押於台灣高雄看守所；另警於95年6 月22
    日15時30分許，循線在壬○○位於高雄縣鳳山市○○街60巷
    50號之住處查獲，並於95年6 月23日解送台灣高雄地方法院
    檢察署訊問、聲請羈押，而於95年6 月23日羈押於台灣高雄
    看守所，而悉上情。
三、案經寅○○、酉○○、癸○○、甲○○○、庚○○、戌○○
    、未○○、辰○○、丙○○、卯○○、戊○○○（起訴書誤
    繕為鄭林來好）訴由高雄市政府警察局前鎮、苓雅分局及高
    雄縣政府警察局鳳山分局報告臺灣高雄地方法院檢察署檢察
    官偵查起訴。
    理  由
甲、被告己○○、壬○○有罪部分：
壹、程序部分：
一、按被告以外之人於審判外之陳述，雖不符前4 條之規定，而
    經當事人於審判程序同意作為證據，法院審酌該言詞陳述或
    書面陳述作成時之情況，認為適當者，亦得為證據，刑事訴
    訟法第159 條之5 第1 項定有明文。立法意旨在於傳聞證據
    未經當事人之反對詰問予以核實，原則上先予排除，惟若當
    事人已放棄詰問或未聲明異議，基於證據資料愈豐富，愈有
    助於真實發現之理念，且強化言詞辯論主義，法院自可承認
    該傳聞證據例外擁有證據能力。經查，證人寅○○、子○○
    、丑○○○、癸○○、甲○○○、庚○○、戌○○、未○○
    、辰○○、丙○○、卯○○、戊○○○於警詢之證述，業經
    被告己○○同意作為證據（見本院95年9 月18日準備程序筆
    錄第4 頁）；證人寅○○、酉○○、子○○、丑○○○、癸○○、甲○○○、庚○○、戌○○、未○○、辰○○、丙○○、卯○○於警詢之證述，業經被告壬○○及其辯護人同意
    作為證據（見本院95年9 月18日準備程序筆錄第5 頁），上
    開證人警詢之證述，雖係被告己○○、壬○○以外之人於審
    判外之書面陳述，性質上屬傳聞證據，惟經被告己○○、壬○○同意作為證據，又本院審酌該等證人於警詢時未受不當
    人情壓力，當不致虛偽陳述之情況，並查無其他不法之情狀
    ，依上開說明，證人寅○○、子○○、丑○○○、癸○○、
    甲○○○、庚○○、戌○○、未○○、辰○○、丙○○、卯
    ○○於警詢之證述，對被告己○○、壬○○之犯罪事實得為
    證據；證人戊○○○於警詢之證述，對被告己○○之犯罪事
    實得為證據；證人酉○○於警詢之證述，對被告壬○○之犯
    罪事實得為證據。
二、按被告以外之人於偵查中向檢察官所為陳述，除顯有不可信
    之情況者外，得為證據，刑事訴訟法第159條之1第 2項定有
    明文。蓋因檢察官與法官同為司法官署，且檢察官代表國家
    偵查犯罪，依法有訊問被告、證人及鑑定人之權力，且須對
    被告有利、不利之情形均應注意，況徵諸實務運作，檢察官
    實施刑事偵查程序，亦能恪遵法定程序之要求，不致有違法
    取證情事且可信度極高，是被告以外之人前於偵查中已具結
    而為證述，除反對該項供述得具有證據能力之一方，已釋明
    「顯有不可信之情況」之理由外，不宜以該證人未能於審判
    中接受他造之反對詰問為由，即遽指該證人於偵查中之陳述
    不具證據能力，方符前揭法條之立法意旨。是證人乙○○○
    、寅○○、酉○○、子○○、丑○○○、癸○○、甲○○○
    、庚○○、戌○○、未○○、辰○○、戊○○○、林禛全、
    巳○○於檢察官偵查時所為陳述，被告己○○、壬○○及其
    辯護人未曾提及檢察官在偵查時，有任何不法取供之情形，
    是客觀上並無顯不可信之情，依上開說明，乙○○○、寅○○、酉○○、子○○、丑○○○、癸○○、甲○○○、庚○○、戌○○、未○○、辰○○、戊○○○、林禛全、巳○○
    於偵查中之結證（見95年度偵字第14370 號卷第67至69、11
    1 至121 頁）得為證據。
貳、實體事項：
一、訊據被告己○○坦承有與被告壬○○共同為附表一編號（二
    ）、（四）至（十四）所示之搶奪犯行；被告壬○○坦承有
    為附表一編號（一）所示之搶奪犯行，有與被告己○○共同
    為附表一編號（二）、（四）至（十四）所示之搶奪犯行，
    有為附表一編號（三）所示之竊盜犯行、有與姓名不詳綽號
    「野狼」之成年男子共同為附表一編號（十五）所示之搶奪
    犯行，且查：
（一）被告己○○、壬○○共同為附表一編號（二）、（四）至
      （十四）所示之搶奪犯行之事實，業經證人寅○○、子○○、丑○○○、癸○○、甲○○○、庚○○、戌○○、未
      ○○、辰○○、戊○○○、林禛全於偵查中結證綦詳（見
      95年度偵字第14370 號卷第67至69、111 至121 頁）、證
      人丙○○、卯○○於警詢證述詳實（見警二卷第56頁、警
      三卷第76頁），另被告己○○、壬○○將上開搶奪之財物
      ，分別持往高雄縣、市之銀樓變賣乙節，有日昇銀樓、千
      家珍銀樓、世豐銀樓、金足山銀樓、金如山銀樓、寶慶銀
      樓之金飾買賣登記簿等資料在卷可查（見警卷），此部分
      與被告己○○、壬○○自白相符，上開事實堪信為真。
（二）被告壬○○有為附表一編號（一）所示搶奪犯行之事實，
      業經證人乙○○○於偵查中結證綦詳（見95年度偵字第14
      370 號卷第112 頁），且有上開銀樓買賣登記資料在卷可
      查，核與被告壬○○自白相符，上開事實堪信為真。
（三）被告壬○○有為附表一編號（三）所示竊盜犯行之事實，
      業經證人酉○○於偵查中結證綦詳（見95年度偵字第1437
      0 號卷第68頁），且有扣押物品目錄表、贓物認領保管單
      各1 紙在卷可查（見警卷二第44、48頁），核與被告壬○○自白相符，上開事實堪信為真。
（四）被告壬○○有與姓名不詳綽號「野狼」之成年男子共同為
      附表一編號（十五）所示搶奪犯行之事實，業經證人巳○○於偵查中結證綦詳（見95年度偵字第14370 號卷第117
      頁），且有上開銀樓買賣登記資料在卷可查，核與被告壬○○自白相符，上開事實堪信為真。
（五）綜上所述，被告己○○、壬○○共同為附表一編號（二）
      、（四）至（十四）所示之搶奪犯行；另被告壬○○有為
      附表一編號（一）所示搶奪犯行、附表一編號（三）所示
      竊盜犯行、與姓名不詳綽號「野狼」之成年男子共同為附
      表一編號（十五）所示搶奪犯行之事實，事證明確，應依
      法論科。
二、按行為後法律有變更者，適用行為時之法律。但行為後之法
    律有利於行為人者，適用最有利於行為人之法律，刑法第2
    條第1 項定有明文。經查：
（一）被告己○○、壬○○行為後，刑法第56條連續犯之規定，
      業於94年1 月7 日修正公布刪除，並於95年7 月1 日施行
      ，則被告之犯行，因行為後新法業已刪除連續犯之規定，
      此刪除雖非犯罪構成要件之變更，但顯已影響行為人刑罰
      之法律效果，自屬法律有變更，依新法第2 條第1 項規定
      ，比較新、舊法結果，舊法之規定對被告己○○、壬○○
      有利。
（二）被告壬○○行為後，刑法第55條牽連犯之規定，業於94年
      1 月7 日修正公布刪除，並於95年7 月1 日施行，則被告
      之犯行，因行為後新法業已刪除牽連犯之規定，此刪除雖
      非犯罪構成要件之變更，但顯已影響行為人刑罰之法律效
      果，自屬法律有變更，依新法第2 條第1 項規定，比較新
      、舊法結果，舊法之規定對被告壬○○有利。
（三）被告壬○○所犯竊盜罪之罰金刑部分，本件被告於犯罪時
      之罰金罰鍰提高標準條例第1 條規定：「依法律應處罰金
      、罰鍰者，就其原定數額得提高為2 倍至10倍。但法律已
      依一定比率規定罰金或罰鍰之數額或倍數者，依其規定。
      」同法第3 條規定：「依本條例規定提高罰金罰鍰之法律
      及其倍數，由主管院定之。」而刑法所定罰金本刑之數額
      （單位為銀元）業經主管院核定提高為10倍，自72年8 月
      1 日起施行。而中華民國95年6 月14日總統華總一義字第
      09500085181 號令增訂公佈刑法施行法第1 之1 條規定：
      「中華民國94年1 月7 日刑法修正施行後，刑法分則編所
      定罰金之貨幣單位為新臺幣。94年1 月7 日刑法修正時，
      刑法分則編未修正之條文定有罰金者，自94年1 月7 日刑
      法修正施行後，就其所定數額提高為30倍。但72年6 月26
      日至94年1 月7 日新增或修正之條文，就其所定數額提高
      為3 倍」。而本件被告壬○○所犯之刑法第320 條第1 項
      竊盜罪並未在72年6 月26日至94年1 月7 日間修正，且於
      94年1 月7 日刑法修正時，屬於刑法分則編未修正之條文
      並定有罰金刑。故刑法第320 條第1 項竊盜罪之罰金刑經
      比較行為時之罰金罰鍰提高標準條例第1 條與修正後之刑
      法施行法第1 之1 條之罰金刑標準，其罰金刑之最高刑度
      並無不同（僅是修正前罰金單位為銀元，修正後罰金單位
      為新台幣，但換算結果數額相同）。而94年1 月7 日修正
      ，於95年7 月1 日施行之後刑法第33條第5 款規定：「罰
      金：新臺幣1 千元以上，以百元計算之。」是罰金刑新、
      舊法比較後，最高刑度部分，新、舊法並無不同，然最低
      刑度部分，以舊法規定有利於被告壬○○，故就竊盜罪罰
      金刑部分以舊法對被告有利。
（四）綜上所述，本件被告己○○、壬○○所犯搶奪罪及被告壬○○所犯竊盜罪部分綜合比較連續犯、牽連犯、罰金刑之
      規定，均係舊法較有利被告己○○、壬○○，故本件關於
      連續犯、牽連犯部分，應依刑法第2 條第1 項前段規定，
      仍應適用修正前之舊法。
三、核被告己○○就附表一編號（二）、（四）至（十四）所示
    行為，係犯刑法第325 條第1 項之搶奪罪；被告壬○○就附
    表一編號（一）、（二）、（四）至（十五）所示行為，係
    犯刑法第325 條第1 項之搶奪罪、就附表一編號（三）所示
    行為，係犯刑法第320 條第1 項之竊盜罪。被告己○○與壬○○就附表一編號（二）、（四）至（十四）所示搶奪犯行
    、被告壬○○與姓名不詳綽號「野狼」成年男子就附表一編
    號（十五）所示搶奪犯行，有犯意聯絡、行為分擔，應依刑
    法第28條論以共同正犯（刑法第28條酌作文字修正，無庸比
    較新舊法，附此敘明）。被告己○○先後12次搶奪犯行、被
    告壬○○先後14次搶奪犯行，時間緊接，手法相同，觸犯構
    成要件同一之罪名，顯係基於概括犯意反覆為之，均應依修
    正前刑法第56條論連續犯，並均加重其刑。被告壬○○所犯
    附表一編號（三）之竊盜罪與附表一編號（四）至（十四）
    所示連續搶奪犯行，具有方法結果之牽連關係，應依修正前
    刑法第55條之規定論以牽連犯，從一重之連續搶奪罪處斷。
    被告壬○○曾因詐欺等案件，經本院90年度易字第2352號判
    決處有期徒刑1 年，經台灣高等法院高雄分院90年度上易字
    第1499號判決上訴駁回確定，甫於91年11月26日縮短刑期執
    畢出監，此有臺灣高等法院被告前案記錄表1 件在卷可查，
    其受有期徒刑執行完畢後，5 年以內再犯本案有期徒刑以上
    之罪，不論依修正前之刑法第47條，或修正後之刑法第47條
    第1 項之規定，均構成累犯，對被告壬○○而言並無有利或
    不利之情形，依94年2 月2 日修正公佈後95年7 月1 日施行
    之刑法第2 條第1 項，應逕依修正前之刑法第47條，論以累
    犯，並遞加重其刑。爰審酌被告己○○、壬○○無正當職業
    、固定收入，不思以正當方式獲取財物，以滿足其等之財物
    需求而，竟以趁人不備，施以蠻力方式行搶，不僅造成被害
    人財物損失，更引起被害人身心恐懼，被告壬○○並以竊取
    機車方式，企圖掩飾己身搶奪犯行遭查獲之可能，顯係對於
    財產犯罪有周詳之計畫，惡性非輕，本應重罰，惟被告己○○、壬○○犯後尚能坦承全部犯行、態度良好等一切情狀，
    各量處如主文所示之刑，以資懲儆。
乙、被告壬○○被訴準強盜判決無罪部分：
一、公訴意旨略以：被告壬○○與己○○（業經本院有罪判決）
    基於意圖為自己不法所有之概括犯意聯絡，被告壬○○與己○○於如附表一編號（十四）所示之時間、地點及方法，搶
    奪戊○○○頸上之黃金項鍊1 條（含玉墜子1 個）得手，然
    因戊○○○旋即呼救並上前阻擋壬○○離去，而與壬○○發
    生肢體拉扯，戊○○○並伺機拉倒己○○所騎乘之機車，其
    子丁○○趕赴現場時，壬○○已趁隙逃離現場，因認被告壬○○涉犯有刑法第325 條第1 項之搶奪罪（業經本院有罪判
    決）及同法第329 條之準強盜罪嫌云云。
二、按被告未經審判證明有罪確定前，推定其為無罪；犯罪事實
    應依證據認定之，無證據不得認定犯罪事實；不能證明被告
    犯罪者，應諭知無罪之判決，刑事訴訟法第154 條第1 項、
    第2 項及第301 條第1 項分別定有明文。又刑事訴訟法上所
    謂認定犯罪事實之證據，係指足以認定被告確有犯罪行為之
    積極證據而言，該項證據自須適合於被告犯罪事實之認定，
    始得採為斷罪資料；事實之認定，應憑證據，如未能發現相
    當證據，或證據不足以證明，自不能以推測或擬制之方法，
    以為裁判基礎；而認定犯罪事實所憑之證據，雖不以直接證
    據為限，間接證據亦包括在內；然而無論直接或間接證據，
    其為訴訟上之證明，須於通常一般之人均不致有所懷疑，而
    得確信其為真實之程度者，始得據為有罪之認定；又依刑事
    訴訟法第161 條第1 項規定，檢察官就被告犯罪事實，應負
    舉證責任，並指出證明之方法。因此，檢察官對於起訴之犯
    罪事實，應負提出證據及說服之實質舉證責任。倘其所提出
    之證據，不足為被告有罪之積極證明，或其指出證明之方法
    ，無從說服法院以形成被告有罪之心證，基於無罪推定之原
    則，自應為被告無罪判決之諭知，最高法院29年上字第3105
    號、40年臺上字第86號、76年臺上字第4986號及92年臺上字
    第128 號判例分別著有判例可資參照。
三、訊據被告壬○○堅決否認有何準強盜犯行，辯稱：未與告訴
    人戊○○○有拉扯行為等語，辯護意旨略以：被告壬○○搶
    奪告訴人戊○○○之項鍊後，脫逃時並無對告訴人戊○○○
    施以強暴、脅迫行為等語。經查：
（一）被告己○○、壬○○為附表一編號（十四）所示搶奪行為
      時，被告壬○○並未對告訴人戊○○○施以強暴、脅迫行
      為之事實，業經證人即告訴人戊○○○於本院審理中結證
      稱：95年5 月28日9 時20分許，在我家門口被人搶1 條白
      金項鍊，（證人當庭指認）己○○騎機車，壬○○下車走
      到我這邊，問我有沒有粽子要賣，我說我粽子請人家包的
      ，壬○○就伸手把我脖子上的白金項鍊扯下，壬○○就衝
      去機車那邊跳上機車後座，我伸手抓壬○○後領，壬○○
      倒下，第2 次壬○○又上車想跑，我又把壬○○拉倒，壬○○一直想逃走，我有抓壬○○後背，壬○○為了逃命，
      雙肩往後動一下，然後掙脫跑掉，我又繼續追，然後我就
      追到摔倒。不是壬○○讓我摔倒的。我在警局說「我抓壬○○時，壬○○和我發生拉扯反抗，然後跑掉」係指壬○○反抗要跑，不是對我身體有何傷害行為。我去抓壬○○
      時，騎機車那個人（指被告己○○）無對我做什麼，己○○急著要跑。當時是我追壬○○，我兒子丁○○追己○○
      。壬○○在拉扯過程中無主動出手打我等語（見本院95年
      10月19日審判筆錄第5 、6 頁），證人丁○○於本院審理
      中結證稱：我母親被搶項鍊過程當時，我在家樓下客廳看
      電視，我母親在隔壁門口包粽子，我聽到我母親喊說「我
      的項鍊被搶了。」她就先去抓比較高大那個人（當庭指認
      被告壬○○），我就隨後跟著我母親後面跑，我母親跟壬○○兩個在掙扎，那個比較矮的（當庭指認即被告己○○
      ）在騎車，我用手抓住機車的鏡子，我叫己○○下車，己○○不下車，我就用拳頭打己○○頭部1 拳，後來搶我母
      親那個人就跳上機車逃跑，我母親就追不到。我母親跟壬○○在掙扎係指我母親抓著壬○○後面的衣服，要拉壬○○下車，我母親跌倒，當時壬○○有用手推撞我母親，我
      母親在掙扎時候就跌倒。當天只有我跟我母親在場，我說
      我母親在掙扎時候就跌倒狀況，我沒有什麼印象，我只顧
      著騎機車的己○○。至於我母親與壬○○拉扯過程，我是
      稍微有點看到而已，我母親拉壬○○，壬○○為了逃離，
      就很自然的揮手。我沒有看到他主動出手或用腳攻擊我媽
      媽，也沒有推我母親。壬○○只是為了擺脫我母親而一直
      掙扎等語（見本院95年10月19日審判筆錄第7 至9 頁）。
      證人戊○○○、丁○○於本院審理中證述被告壬○○於該
      次搶奪過程中有無對告訴人戊○○○施以強暴脅迫乙節，
      2 人說法雖有出入，然證人戊○○○、丁○○均證述當時
      係戊○○○在後追逐被告壬○○，丁○○則負責制伏被告
      己○○，故關於被告壬○○究竟有無對告訴人戊○○○施
      以強暴、脅迫行為，應以證人戊○○○之結證較符合事實
      ，又證人戊○○○與被告壬○○素不相識，且為該次搶奪
      行為之被害人，當無甘冒偽證風險，作出對被告壬○○有
      利之證述，本院認證人戊○○○之結證堪予採信。此外，
      證人戊○○○於偵查中結證證述遭搶奪過程，僅提到其項
      鍊被搶後，其先抓被告壬○○，再把被告己○○推倒，其
      子趕到後，其子抓洪男，其去追夏男，但被夏男跑掉等語
      （見95年度偵字第14370 號卷第68頁），證人戊○○○上
      開證言亦無提及被告壬○○於搶奪後曾對告訴人戊○○○
      施以強暴、脅迫，顯見上開事實堪信為真正。
（二）被告壬○○未曾於警詢、偵訊、本院審理中自白：其在該
      次搶奪後，有對告訴人戊○○○施以強暴、脅迫行為乙節
      ，另卷內並無相關事證供本院認定被告壬○○確有準強盜
      之犯行，公訴人就此部分事實亦無積極舉證，此部分被訴
      事實應屬無法證明。
四、是公訴人認被告壬○○涉嫌準強盜犯行所憑之證據，尚未達
    於通常一般之人均不致有所懷疑，而得確信其為真實之程度
    ，依刑事訴訟制度「倘有懷疑，即從被告之利益為解釋」、
    「被告應被推定為無罪」之原則，即難據以為被告壬○○不
    利之認定。此外，複查無其他積極之證據，足資認定被告壬○○有何準強盜犯行，自屬不能證明被告壬○○犯罪，依首
    開說明，就被告壬○○被訴準強盜罪部分自應為無罪之諭知
    。
丙、被告壬○○不另為無罪諭知之部分：
一、公訴意旨略以：被告壬○○基於意圖為自己不法所有之概括
    犯意，被告壬○○於如附表二所示之時間、地點及方法，搶
    奪申○○、午○○之財物，因認被告壬○○涉犯有刑法第32
    5 條第1 項之搶奪罪嫌云云。
二、按被告未經審判證明有罪確定前，推定其為無罪；犯罪事實
    應依證據認定之，無證據不得認定犯罪事實；不能證明被告
    犯罪者，應諭知無罪之判決，刑事訴訟法第154 條第1 項、
    第2 項及第301 條第1 項分別定有明文。又刑事訴訟法上所
    謂認定犯罪事實之證據，係指足以認定被告確有犯罪行為之
    積極證據而言，該項證據自須適合於被告犯罪事實之認定，
    始得採為斷罪資料；事實之認定，應憑證據，如未能發現相
    當證據，或證據不足以證明，自不能以推測或擬制之方法，
    以為裁判基礎；而認定犯罪事實所憑之證據，雖不以直接證
    據為限，間接證據亦包括在內；然而無論直接或間接證據，
    其為訴訟上之證明，須於通常一般之人均不致有所懷疑，而
    得確信其為真實之程度者，始得據為有罪之認定；又依刑事
    訴訟法第161 條第1 項規定，檢察官就被告犯罪事實，應負
    舉證責任，並指出證明之方法。因此，檢察官對於起訴之犯
    罪事實，應負提出證據及說服之實質舉證責任。倘其所提出
    之證據，不足為被告有罪之積極證明，或其指出證明之方法
    ，無從說服法院以形成被告有罪之心證，基於無罪推定之原
    則，自應為被告無罪判決之諭知，最高法院29年上字第3105
    號、40年臺上字第86號、76年臺上字第4986號及92年臺上字
    第128 號判例分別著有判例可資參照。按現行刑事訴訟法並
    無關於指認犯罪嫌疑人、被告（下以犯罪嫌疑人稱之）程序
    之規定，如何經由被害人、檢舉人或目擊證人以正確指認犯
    罪嫌疑人，自應依個案之具體情形為適當之處理。依法務部
    及內政部警政署於90年5 月、8 月頒布之「法務部對於指認
    犯罪嫌疑人程序要點」、「人犯指認作業要點」及「警察機
    關實施指認犯罪嫌疑人程序要領」中之規定，於偵查過程中
    指認犯罪嫌疑人，係採取「選擇式」列隊指認，而非一對一
    「是非式的單一指認」；供選擇指認之數人在外形上不得有
    重大的差異；實施照片指認，不得以單一相片提供指認，並
    避免提供老舊照片指認；指認前應由指認人先陳述嫌疑人的
    特徵、不得對指認人進行誘導或暗示等程序，固可提高指認
    的正確度，以預防指認錯誤之發生。然指認之程序，固須注
    重人權之保障，亦需兼顧真實之發現，確保社會正義實現之
    基本目的。法院就偵查過程中所實施之第一次指認（禁止重
    覆指認），應綜合指認人於案發時所處之環境，是否足資認
    定其確能對犯罪嫌疑人觀察明白、認知犯罪行為人行為之內
    容，該事後依憑個人之知覺及記憶所為之指認是否客觀可信
    ，而非出於不當之暗示等事項，為事後審查，並說明其認定
    指認有無證據能力之理由。倘指認過程中所可能形成之記憶
    污染、誤導判斷，均已排除，且其目擊指認亦未違背通常一
    般日常生活經驗之定則或論理法則，指認人於審判中，並已
    依人證之調查程序，陳述其出於親身經歷之見聞所為指認，
    並依法踐行詰問之程序，而非單以指認人之指認為論罪之唯
    一依據，自不得僅因指認人之指認程序與上開不具法拘束力
    之要點（領）規範未盡相符，遽認其無證據能力，最高法院
    95年度台上字第3026號判決意旨參照。
三、訊據被告壬○○堅決否認有為附表二所示之搶奪犯行，辯護
    意旨略以：被告壬○○在警詢時，警察以提供新台幣（下同
    ）5,000 元為條件要被告壬○○承認等語。經查：
（一）被告壬○○否認有為附表二編號（一）所示搶奪犯行乙節
      ，雖有證人申○○於本院審理中結證稱：95年4 月25日中
      午在四維路靠近市政府的紅綠燈斑馬線有被搶皮包，對方
      係騎1 台銀色重型機車，有戴半罩安全帽，不記得有無戴
      口罩，對方從背後搶我，最後繞到我前面，往我左前方跑
      掉，我有稍微看到對方正面的臉，與在庭的被告壬○○是
      同一人，我被搶時，我當場有愣住，距離對方約3 公尺，
      當初對方穿什麼衣服不記得、牛仔褲、運動鞋、安全帽顏
      色不記得。我當天有報案，警察好像是1 、2 個月以後通
      知我去指認被告，我到警局去指認時用隔離方式，對方只
      有1 個人讓我指認，只有叫對方戴安全帽讓我指認。搶奪
      當時對方是戴半罩式安全帽，我以對方臉型確認即是被告
      壬○○等語（見本院95年10月19日審判筆錄第10至12頁）
      。本院認證人申○○於案發當時，並未清楚目擊搶奪者之
      正面，而證人申○○亦證述被搶當時有愣住，衡諸常情，
      騎機車搶奪之人，於搶奪行為既遂後，應會加速逃離現場
      ，本件搶奪發生時，歹徒曾戴半罩式安全帽，則證人申○○能否在極短時間內看清對方長相，即非無疑，況依證人
      申○○所述在警局指認行搶者之過程時，該警局之指認並
      非採取「選擇式」列隊指認，而係一對一「是非式的單一
      指認」，此種指認方式極容易令被害人誤導，造成被害人
      對於加害人產生錯誤之刻板印象，依上開判決意旨，證人
      申○○於警局之指認程序，非屬具有客觀可信之情況，證
      人申○○嗣後再於本院所為之證述，已受前開不當指認程
      序之影響，應認證人申○○於本院之結證不足為採。被告
      壬○○是否確有附表二編號（一）所示之搶奪行為，無法
      證明。
（二）被告壬○○否認有為附表二編號（二）所示搶奪犯行乙節
      ，雖有證人午○○於偵查中結證稱：當天被搶時，對方是
      從我背後搶手中的包包，我有看見對方，是偵卷中所附照
      片之夏男等語（見95年度偵字第14370 號卷第119 頁），
      證人午○○雖證述有看到對方，然並未說明目擊搶奪者之
      過程、依據何種特徵認定被告壬○○即是行搶者，本院尚
      難僅憑證人午○○上開結證，即為被告壬○○不利之認定
      ，被告壬○○是否確有附表二編號（二）所示之搶奪行為
      ，無法證明。
（三）被告壬○○否認有為附表二所示搶奪犯行，縱認被告壬○○上開所辯不足為採，而檢察官就此部分並無舉出其他具
      體事證供本院就被告壬○○確有上開犯行產生合理心證，
      此部分犯罪事實無法證明，依罪疑有利被告原則，本院就
      此部分應作有利被告壬○○之認定。
四、綜上所述，被告壬○○被訴附表二所示搶奪犯行無法證明，
    依上開判例意旨，本應就此部分諭知無罪之判決，然被告壬○○行為後，刑法第56條連續犯之規定，業於94年1 月7 日
    修正公布刪除，並於95年7 月1 日施行，則被告壬○○之犯
    行，因行為後新法業已刪除連續犯之規定，此刪除雖非犯罪
    構成要件之變更，但顯已影響行為人刑罰之法律效果，自屬
    法律有變更，依新法第2 條第1 項規定，比較新、舊法結果
    ，依上開說明，就有罪部分仍應適用舊法論以連續犯，而附
    表二所示之搶奪犯行既在公訴人起訴範圍，自有連續犯之裁
    判上一罪關係，故不另為無罪之諭知。
五、至於台灣高雄地方法院檢察署95年度偵字第23026 號案件移
    送併辦部分，併案意旨所指被告壬○○涉犯搶奪被害人申○○、午○○、王小娥部分，關於被告壬○○被訴搶奪被害人
    申○○、午○○部分犯行，無法證明，前已敘明，至於被告
    壬○○所涉搶奪被害人王小娥部分，業經起訴意旨認被告壬○○此部分犯罪嫌疑不足，而未予起訴，故本院就上開併案
    無從審理，應退由檢察官另為適當之處分，附此敘明。
據上論結，應依刑事訴訟法第299 條第1 項前段、301 條第1 項
，刑法第2 條第1 項前段、第28條、第325 條第1 項、修正前刑
法第320 條第1 項、第56條、第55條、第47條，判決如主文。
本案經檢察官辛○○到庭執行職務。
中    華    民    國    95    年    11    月    6     日
                  刑事第二庭審判長法  官  邱永貴
                                  法  官  楊筑婷
                                  法  官  何佩陵
以上正本證明與原本無異。
如不服本判決，應於收受送達後10日內向本院提出上訴書狀。
中    華    民    國    95    年    11    月    6     日
                                  書記官  張家瑜
附錄本判決論罪科刑之法條：
中華民國刑法第320條
意圖為自己或第三人不法之所有，而竊取他人之動產者，為竊盜
罪，處5 年以下有期徒刑、拘役或5 百元以下罰金。
意圖為自己或第三人不法之利益，而竊佔他人之不動產者，依前
項之規定處斷。
前二項之未遂犯罰之。
中華民國刑法第325 條
意圖為自己或第三人不法之所有，而搶奪他人之動產者，處6 月
以上5 年以下有期徒刑。
因而致人於死者，處無期徒刑或7 年以上有期徒刑，致重傷者，
處3 年以上10年以下有期徒刑。
第 1 項之未遂犯罰之。
 附表一：
┌──┬─────┬───────┬────┬────────────────┐
│編號│   時間   │     地點     │ 被害人 │       犯罪手法及所得財物       │
├──┼─────┼───────┼────┼────────────────┤
│(一)  │95.3.11晚 │高雄市苓雅區武│乙○○○│壬○○趁乙○○○於水果店內購物而│
│    │間6時30分 │廟路70號前    │        │不及防備之際，徒手搶奪乙○○○頸│
│    │許        │              │        │上之黃金項鍊(價值約新台幣(以下同│
│    │          │              │        │)1萬元，得手後騎乘其所有之車號  │
│    │          │              │        │XOJ-288號機車離去。             │
├──┼─────┼───────┼────┼────────────────┤
│(二)  │95.4.30下 │高雄市前鎮區佛│寅○○  │己○○騎乘車號XOJ-288號機車搭載 │
│    │午4時46分 │道路與天倫路口│        │壬○○，壬○○則下車佯裝向寅○○│
│    │許        │              │        │問路，並趁其不備而搶奪其頸上佩掛│
│    │          │              │        │之黃金項鍊1條(價值約1萬5千元)， │
│    │          │              │        │旋由己○○接應離開現場。        │
├──┼─────┼───────┼────┼────────────────┤
│(三)  │95.5.6下午│高雄市前鎮區凱│酉○○  │由壬○○以其所有之鑰匙1把為工具 │
│    │5時許     │旋四路與瑞田街│        │，將鑰匙置入酉○○所有之車號PDY-│
│    │          │口之金銀島購物│        │159號機車(價值約3千元)電門內，徒│
│    │          │中心          │        │手轉動引擎後，騎乘該車離去現場。│
├──┼─────┼───────┼────┼────────────────┤
│(四)  │95.5.11下 │高雄市前鎮區瑞│子○○  │子○○騎乘機車停等紅燈之時，洪忠│
│    │午5點30分 │隆路、武慶路口│        │元騎乘車號PDY-159號機車搭載夏聖 │
│    │許        │之武慶一路上  │        │芳，壬○○下車自子○○後方，徒手│
│    │          │              │        │搶奪其頸上之金項鍊1條(價值約8千 │
│    │          │              │        │元)。                           │
├──┼─────┼───────┼────┼────────────────┤
│(五)  │95.5.13下 │高雄市前鎮區樹│丑○○○│己○○騎乘PDY-159號機車搭載夏聖 │
│    │午3點30分 │人街281號樹德 │        │芳，壬○○見丑○○○於診所內候診│
│    │許        │診所內        │        │不及防備之際，步入診所內，徒手搶│
│    │          │              │        │奪丑○○○頸上之黃金項鍊1條(價值│
│    │          │              │        │約1萬5千元)，得手後由己○○接應 │
│    │          │              │        │離去。                          │
├──┼─────┼───────┼────┼────────────────┤
│(六)  │95.5.14下 │高雄市前鎮區瑞│癸○○  │己○○騎乘車號PDY-159機車搭載夏 │
│    │午2時3分許│泰街119號     │        │聖芳，渠等第一次接近癸○○，因遭│
│    │          │              │        │癸○○發現而未能搶奪成功；然因夏│
│    │          │              │        │聖芳不滿癸○○當時之怒罵，遂央求│
│    │          │              │        │己○○騎回癸○○身旁，並憤而下車│
│    │          │              │        │出手毆打癸○○，其二人扭打拉扯之│
│    │          │              │        │際，癸○○之黃金項鍊1條因而掉落 │
│    │          │              │        │，壬○○旋即拾起該項鍊，並由洪忠│
│    │          │              │        │元騎車搭載離去。                │
├──┼─────┼───────┼────┼────────────────┤
│(七)  │95.5.8上午│高雄縣鳳山市五│甲○○○│己○○騎乘車號PDY-159號機車搭載 │
│    │10時20分許│福一路47號之「│        │壬○○，趁王鄭石  於該便利商店內│
│    │          │鴻文便利超商」│        │購物後，正欲結帳而不及防備之際，│
│    │          │              │        │壬○○輕拍王鄭石  之肩膀後，徒手│
│    │          │              │        │搶奪其頸上之黃金項鍊1條(含玉墜子│
│    │          │              │        │1個)(價值約3萬3千元)，得手後旋由│
│    │          │              │        │己○○接應離去。                │
├──┼─────┼───────┼────┼────────────────┤
│(八)  │95.5.16下 │高雄縣鳳山市五│庚○○  │己○○騎乘車號PDY-159號機車(並以│
│    │午1時43分 │甲二路147號「 │        │物品遮住車牌)搭載壬○○，推由夏 │
│    │許        │麻吉檳榔攤」  │        │聖芳前往「麻吉檳榔攤」購買礦泉水│
│    │          │              │        │，利用庚○○結帳不及防備之時，徒│
│    │          │              │        │手搶奪其頸上之黃金項鍊1條(價值約│
│    │          │              │        │2萬5千元)，得手後旋由己○○接應 │
│    │          │              │        │離去。                          │
├──┼─────┼───────┼────┼────────────────┤
│(九)  │95.5.18下 │高雄縣鳳山市五│戌○○  │己○○騎乘車號PDY-159機車搭載夏 │
│    │午1時30分 │甲三路291-2號 │        │聖芳前往「上光檳榔攤」，趁戌○○│
│    │許        │「上光檳榔攤」│        │不及防備之際，壬○○徒手自戌○○│
│    │          │              │        │背後搶奪其頸上之黃金項鍊1條(價值│
│    │          │              │        │約7千7百元)，得手後旋由己○○接 │
│    │          │              │        │應離去。                        │
├──┼─────┼───────┼────┼────────────────┤
│(十)  │95.5.20上 │高雄市前鎮區前│未○○  │己○○騎乘車號PDY-159號機車載夏 │
│    │午10時30分│鎮路278號     │        │聖芳，見未○○欲停放機車讓小孩下│
│    │許        │              │        │車而不及防備之際，由壬○○以手輕│
│    │          │              │        │拍徒手未○○之肩膀後，旋自其後方│
│    │          │              │        │搶奪未○○頸上之黃金項鍊1條(價值│
│    │          │              │        │約5千元)，得手並由己○○接應離去│
│    │          │              │        │。                              │
├──┼─────┼───────┼────┼────────────────┤
│(十一)  │95.5.22上 │高雄縣鳳山市南│辰○○  │己○○騎乘車號PDY-159號機車搭載 │
│    │午8時20分 │光街108號「美 │        │壬○○，趁辰○○於店內用餐而不及│
│    │許        │而美早餐店」  │        │防備之際，推由壬○○進入該早餐店│
│    │          │              │        │內，徒手自辰○○正面搶奪其頸上之│
│    │          │              │        │黃金項鍊1條(價值約1萬元)，得手後│
│    │          │              │        │由己○○接應離去。              │
├──┼─────┼───────┼────┼────────────────┤
│(十二)  │95.5.25上 │高雄縣鳳山市忠│丙○○  │己○○騎乘車號PDY-159號機車搭載 │
│    │午11時40分│誠路214巷6號之│        │壬○○，壬○○佯裝顧客向丙○○購│
│    │許        │麵店          │        │買麵食，趁丙○○忙碌而不及防備之│
│    │          │              │        │際，進入麵攤內徒手搶奪其頸上之黃│
│    │          │              │        │金項鍊1條(含玉墜子1個)(價值約6千│
│    │          │              │        │元)，得手後由己○○接應離去。   │
├──┼─────┼───────┼────┼────────────────┤
│(十三)  │95.5.25下 │高雄市前鎮區瑞│卯○○  │己○○騎乘車號PDY-159號機車搭載 │
│    │午4時30分 │北路278巷9號  │        │壬○○，推由壬○○自卯○○後方搶│
│    │許        │              │        │奪其頸上黃金項鍊1條，得手後由洪 │
│    │          │              │        │忠元接應離去。                  │
├──┼─────┼───────┼────┼────────────────┤
│(十四)  │95.5.28上 │高雄市前鎮區隆│戊○○○│己○○騎乘車號PDY-159號機車搭載 │
│    │午9時20分 │斌街20號      │        │壬○○，壬○○見戊○○○正於該處│
│    │許        │              │        │門口包粽子，遂向戊○○○詢問粽子│
│    │          │              │        │是否出售，並趁戊○○○不及防備時│
│    │          │              │        │，徒手搶奪戊○○○頸上之白金項鍊│
│    │          │              │        │1條(含玉墜子)(價值約5千元)。夏聖│
│    │          │              │        │芳得手後，正欲由己○○接應離去之│
│    │          │              │        │際，戊○○○旋即呼救，並上前阻擋│
│    │          │              │        │壬○○離去，因而與壬○○發生肢體│
│    │          │              │        │拉扯，並伺機推倒己○○騎乘之機車│
│    │          │              │        │，戊○○○之子丁○○因發覺其母之│
│    │          │              │        │呼救，旋即趕往現場，拉住己○○騎│
│    │          │              │        │乘之機車後逮捕己○○，壬○○則趁│
│    │          │              │        │隙逃逸。                        │
├──┼─────┼───────┼────┼────────────────┤
│(十五)  │95.6.22上 │高雄市苓雅區三│巳○○  │真實姓名年籍不詳綽號「野狼」之成│
│    │午9時30分 │多路國際商工旁│        │年男子，以車號XOJ-288號機車(並以│
│    │許        │之公車站      │        │抹布遮蓋車牌)搭載壬○○，趁陳寶 │
│    │          │              │        │貴等候公車不及防備之際，推由夏聖│
│    │          │              │        │芳自巳○○正面徒手搶奪其頸上之白│
│    │          │              │        │金項鍊(含玉墜子1個)(價值約1萬餘 │
│    │          │              │        │元)，得手後由「野狼」接應離去。 │
└──┴─────┴───────┴────┴────────────────┘
 附表二：
┌──┬─────┬───────┬────┬────────────────┐
│編號│   時間   │     地點     │ 被害人 │       犯罪手法及所得財物       │
├──┼─────┼───────┼────┼────────────────┤
│(一)  │95.4.25中 │高雄市苓雅區四│申○○  │壬○○騎乘銀色重型機車至案發地點│
│    │午12時10分│維四路近民權路│        │，見申○○步行停等紅燈不及防備之│
│    │許        │口            │        │際，自後方搶奪申○○手中之提包1 │
│    │          │              │        │只(內有私人款項2萬多元、信用卡及│
│    │          │              │        │金融卡各2張、健保卡)。          │
├──┼─────┼───────┼────┼────────────────┤
│(二)  │95.4.28晚 │高雄市苓雅區建│午○○  │壬○○騎乘機車至案發地點，趁曾怡│
│    │間9時15分 │民路198號前   │        │文步行前往開車途中而不及防備之際│
│    │許        │              │        │，自午○○後方搶奪其手中之皮包1 │
│    │          │              │        │只(內有3千元、手機1支、身份證及 │
│    │          │              │        │駕照、信用卡、金融卡)。         │
└──┴─────┴───────┴────┴────────────────┘


司法院資訊處製作；財團法人民間司法改革基金會備份。
